【裁判字號】    99,訴,227
【裁判日期】    991015
【裁判案由】    侵權行為損害賠償
【裁判全文】
臺灣苗栗地方法院民事判決               99年度訴字第227號
原      告  乙○○
被      告  甲○○
訴訟代理人  林明坤律師
上列當事人間請求侵權行為損害賠償事件，經本院刑事庭移送前
來（99年度交附民字第19號），本院於民國99年10月1 日言詞辯
論終結，判決如下：
    主  文
被告應給付原告新臺幣貳萬零伍佰元，及自民國九十九年五月七
日起至清償日止，按年息百分之五計算之利息。
原告其餘之訴駁回。
訴訟費用由被告負擔百分之二，餘由原告負擔。
本判決第一項得假執行；但被告以新臺幣貳萬零伍佰元為原告供
擔保後，得免為假執行。
原告其餘假執行之聲請駁回。
   事實及理由
一、原告起訴主張：
  (一)被告於民國98年10月25日18時30分許，駕駛車牌號碼6427-T
    X 號自用小客車，沿苗栗縣後龍鎮東明里頂浮尾76之8 號前
    產業道路由北往南方向行駛，行經該路76之8 號前時，理應
    注意車輛行駛時，駕駛人應注意車前狀況，隨時採取必要之
    安全措施。而依當時情形，又無不能注意之情事，竟疏於注
    意，致撞及對向駛來由原告騎乘之車牌號碼ML7-260 號機車
    ，使原告因而人車倒地，受有左小腿挫傷併擦傷、右拇指擦
    傷之傷害（以下稱系爭車禍），原告所有機車亦遭撞毀。被
    告肇事造成原告受傷後，未為必要之救護處置，而駕車逃離
    現場。嗣經原告報警，被告始於案發當日深夜到案接受調查
    。被告上揭犯行，業經本院刑事庭以被告駕駛動力交通工具
    肇事，致人受傷而逃逸，處有期徒刑7 月；又犯過失傷害罪
    ，處拘役50日，如易科罰金，以新臺幣（下同）1,000 元折
    算1 日；嗣臺灣苗栗地方法院檢察署檢察官不服提起上訴，
    復經臺灣高等法院臺中分院以99年度交上訴字第1469號刑事
    判決駁回上訴在案。
  (二)原告因被告上揭侵權行為，受有如下損害：
    1.醫藥費用：原告支出之醫藥費用計1,576 元。
    2.車輛修繕費用：維修機車費用計770元。
    3.工作損失及車資：原告於系爭車禍發生後至大千醫院就醫
      1 次，至檢察署開庭3 次，至法院開庭至少1 次，故請求
      往返車資單次以90元計，5 次合計450 元。又原告於股票
      上市之電子公司擔任維修工程師，進行工作需到處移動及
      使用工具，上開就醫及開庭時間被告無法工作，故求償每
      日工作損失21,615元（計算式：日薪4,323 元5 日＝21
      ,615元）。另被告薪資收入主要來源為公司分紅及年終獎
      金，惟被告受傷復原期間及開庭請假均影響工作表現，爰
      求償公司分紅200,000 元及年終獎金105,000 元之3 分之
      1 ，計108,333 元。
    4.精神慰撫金：被告於系爭車禍發生前即對原告陸續有犯罪
      行為，並不斷騷擾原告及原告女友，系爭車禍乃被告挾怨
      報復因而惡意駕車衝撞騎乘機車之原告。且系爭車禍發生
      地點即為原告住家前，案發後之99年1 月31日晚間9 時許
      ，被告再次開車至原告住家前徘徊，導致原告心生恐懼，
      擔心繼續遭被告傷害，原告女友並因此與原告分手，原告
      精神上確實受有相當痛苦，故請求被告賠償精神慰撫金10
      0 萬元。
    5.綜上，原告共計受有1,132,744 元之損害，爰依侵權行為
      損害賠償之法律關係，請求被告賠償等語。並聲明：被告
      應給付原告1,132,744 元，及自起訴狀繕本送達翌日即99
      年5 月7 日起至清償日止，按年息百分之5 計算之利息；
      並陳明願供擔保，請准宣告假執行。
  (三)對被告抗辯所為之陳述：
    1.被告利用駕駛之汽車佔據並阻擋原告行駛之車道，並衝撞
      原告成傷後，肇事逃逸部分經本院刑事庭判處有期徒刑7
      月，而原告則未受警察或司法機關任何刑罰及處分，足徵
      原告於系爭車禍並無過失，應由被告負完全肇事責任。
    2.被害人如參加健康保險或傷害保險，其住院及醫療費用，
      往往由保險單位給付，或由被害人自行支付後，向保險單
      位領取。惟參加保險旨在保障被保險人，保險單位給付之
      醫療費用係被害人繳納保險費之代價，非為減輕加害人之
      賠償責任。
    3.機車為原告工作及每日生活所需，原告僅先行修復影響安
      全部分之煞車構件，該零件屬半永久性物品，非受不當外
      力不易損壞，並未趁機更換老舊零件後再向被告做不合理
      之求償。
    4.本件被告之犯行為傷害及肇事逃逸，傷害部分遭本院判處
      拘役50日，肇事逃逸部分則判處有期徒刑7 月，若以此為
      求償基礎，以易科罰金1,000 元折算1 日計算，被告理應
      賠償原告26萬元以上，故原告請求26萬元以上之精神慰撫
      金尚屬合理。
二、被告則以：
  (一)按汽車行駛時，駕駛人應注意車前狀況及兩車併行之間隔，
    並隨時採取必要之安全措施；汽車在未劃分向線或分向限制
    線之道路，應靠右行駛；汽車行駛時，應依下列規定使用燈
    光：夜間應開亮頭燈；道路交通安全規則第94條第3 項、第
    95條第1 項及第109 條第1 項第1 款分別定有明文。經查，
    原告於系爭車禍當天晚上騎乘機車行經事故地點時，並未靠
    右行駛，而係行駛於馬路中間，又未開啟騎機車之頭燈，且
    未注意車前狀況，致與適逢駕駛汽車行經該事故地點之被告
    發生碰撞。則揆諸上揭條文規定，原告就系爭車禍之發生亦
    有相當程度之肇事責任，爰聲請將本件檢送臺灣省竹苗區車
    輛行車事故鑑定委員會予以鑑定。
  (二)否認原告所指「系爭車禍乃被告挾怨報復因而惡意駕車衝撞
    騎乘機車之原告」乙節，原告應依民事訴訟法第227 條規定
    ，詳盡舉證責任。
  (三)就原告請求之賠償金額：
    1.醫藥費用部分：被告所應負擔之醫藥費用，應僅限於原告
      自付額，而不及於健保給付部分。
    2.車輛修繕部分：就對原告所提車輛修繕收據之形式真正予
      以爭執，且原告並未將新品取代舊品間之差價予以折舊扣
      除。
    3.工作損失及車資部分：依原告所提診斷證明書記載「左小
      腿挫傷併擦傷，右拇指擦傷」，可知其所受傷害極輕微，
      無足影響工作能力，並無請假之必要；而原告請求歷次出
      庭車資亦屬無據。
    4.精神慰撫金部分：原告據以主張精神慰撫金之事實均屬虛
      妄，且請求之金額顯然過高，應予酌減。
  (四)並聲明：原告之訴駁回；並陳明願供擔保，請准免為假執行
    。
三、本件原告主張被告於98年10月25日18時30分許，駕駛車牌號
    碼6427-TX 號自用小客車，沿苗栗縣後龍鎮東明里頂浮尾76
    之8 號前產業道路由北往南方向行駛，行經該路76之8 號前
    時，理應注意車輛行駛時，駕駛人應注意車前狀況，隨時採
    取必要之安全措施。而依當時情形，又無不能注意之情事，
    竟疏於注意，致撞及對向駛來由原告騎乘之ML7-260 號機車
    ，使原告因而人車倒地，受有左小腿挫傷併擦傷、右拇指擦
    傷之傷害。被告肇事造成原告受傷後，未為必要之救護處置
    ，而駕車逃離現場。嗣經原告報警，被告始於案發當日深夜
    到案接受調查。被告上揭犯行，業經本院刑事庭以被告駕駛
    動力交通工具肇事，致人受傷而逃逸，處有期徒刑7 月；又
    犯過失傷害罪，處拘役50日，如易科罰金，以1,000 元折算
    1 日；嗣臺灣苗栗地方法院檢察署檢察官不服提起上訴，復
    經臺灣高等法院臺中分院以99年度交上訴字第1469號刑事判
    決駁回上訴在案等情，有本院99年度交訴字第10號刑事判決
    、臺灣高等法院臺中分院99年度交上訴字第1469號刑事判決
    （詳卷第4 、5 頁、第34至37頁）附卷可參，堪信為真實。
四、被告雖以前揭情詞置辯。惟查，被告肇事逃逸之犯行，業據
    其迭於警詢、偵查、及本院刑事庭審理時均坦承不諱，於本
    院刑事庭行準備程序與審理時更皆為認罪之陳述；核與原告
    於警詢之指訴及偵查中之證述情節相符；並經證人即處理本
    案之警員林家旭、謝易儒在偵查中證述綦詳。參以上開證人
    與兩造均無親屬關係或恩怨糾紛，應無甘冒受偽證處罰及結
    怨於被告之風險而出面構陷被告之理。而被告駕車肇生事故
    ，並因而導致原告人車倒地，受有左小腿挫傷併擦傷、右拇
    指擦傷等傷害之犯行，亦有大千綜合醫院診斷證明書、指證
    口卡片、現場路況概要圖及照片等件附於臺灣苗栗地方法院
    檢察署署98年度偵字第6208號偵查卷宗可稽，應堪採信。按
    汽車行駛時，駕駛人應注意車前狀況，隨時採取必要之安全
    措施，道路交通安全規則第94條第3 項定有明文。本件被告
    原應遵守前揭交通規則，且依當時情形，並無不能注意之情
    事，竟疏未注意遵守前揭規定，肇致車禍發生，致原告受有
    前開傷害，則被告就系爭車禍之發生，確有過失無訛。被告
    雖以原告就系爭車禍之發生亦有相當程度之肇事責任，並請
    求將本件車禍事故檢送台灣省竹苗區車輛行車事故鑑定委員
    會予以鑑定云云。惟查，本件車禍事故因被告肇事後逃逸，
    現場未經警察機關製作調查報告及現場圖，應無檢送台灣省
    竹苗區車輛行車事故鑑定委員會予以鑑定之必要。另被告就
    原告於系爭車禍之發生有何過失，又未能另提出其他證據予
    以證明，則其空言辯稱原告就系爭車禍之發生或擴大與有過
    失云云，自無足採。
五、按因故意或過失，不法侵害他人之權利者，負損害賠償責任
    ；汽車、機車或其他非依軌道行駛之動力車輛，在使用中加
    損害於他人者，駕駛人應賠償因此所生之損害；不法侵害他
    人之身體或健康者，對於被害人因此喪失或減少勞動能力或
    增加生活上之需要時，應負損害賠償責任；不法侵害他人之
    身體、健康、名譽、自由、信用、隱私、貞操，或不法侵害
    其他人格法益而情節重大者，被害人雖非財產上之損害，亦
    得請求賠償相當之金額；民法第184 條第1 項前段、第191
    條之2 前段、第193 條第1 項、第195 條第1 項前段分別定
    有明文。被告於前揭時地駕車碰撞原告，致使原告受有前揭
    傷害，已如前述，原告所受傷害顯與被告所為侵權行為間有
    相當之因果關係，則原告依上開規定請求被告賠償其所受損
    害，自屬有據。爰就其得請求金額審酌如下：
  (一)醫療費用部分：原告主張因系爭車禍支出醫療費用1,576 元
    ，業據提出大千綜合醫院醫療費用收據及診斷證明書（詳本
    院99年度交附民字第19號刑事卷宗）等件為證，依原告所受
    傷害及醫療費用收據載明治療費別，雖均屬醫療上必要費用
    ，堪信為真實。惟依上開收據所示，原告自付金額部分僅50
    0 元，其餘均由健保局給付，是原告就其自付額500 元部分
    之請求，應予准許。至其餘健保局所給付部分，自非有據，
    應予駁回。
  (二)車輛修繕損失：本件係由刑事庭裁定移送之附帶民事訴訟事
    件，而得提起刑事附帶民事訴訟者，以「因犯罪」而受損害
    之人，即以因「刑事被訴犯罪事實所生之損害者為限」，始
    得為之。否則縱令得依其他事由，提起民事訴訟，亦不得於
    刑事訴訟程序附帶為此請求，最高法院60年台上字第633 號
    判例足參。經查，本件原告係於本院刑事庭99年度交訴字第
    10號被告被訴肇事逃逸及過失傷害案，提起本件附帶民事訴
    訟，是其得於該案刑事訴訟程序提起附帶民事訴訟請求賠償
    者，自以因該刑案犯罪事實所生之損害為限。惟查，被告被
    訴上開案件，不論係起訴之犯罪事實，抑本院刑事庭一審判
    決所認定之犯罪事實，均僅限於被告肇事逃逸及過失傷害之
    事實，並不及於被告毀損車輛之事實，乃本院刑事庭誤將原
    告請求車輛毀損，非因犯罪事實所生之損害一併裁定移送民
    事庭審判，揆諸前揭判例，自屬有誤，應予駁回。
  (三)工作損失及車資部分：原告主張其工作損失及車資之損害計
    有130,398 元之事實，既為被告所否認，則原告就此自應負
    舉證證明之責。經查，原告就此雖據提出衛生署苗栗醫院診
    斷證明書、各類所得扣繳暨免扣繳憑單、薪資條、公司行事
    曆等件為證（詳本院99年度交附民字第19號刑事卷宗），惟
    依該診斷證明書所載，原告所受傷害為左小腿挫傷併擦傷、
    右拇指擦傷等語，並未提及原告是否有休養之必要，亦未提
    及原告是否因而受有勞動能力之減損，自難資以證明原告受
    有工作損失之事實。而原告就此復未能另舉證證明，則其空
    言主張受有工作損失，自無足採。另原告就其主張因系爭車
    禍而支出之車資亦未舉證證明。是原告請求被告賠償其工作
    損失及車資之損失130,398 元，不應准許。
  (四)慰撫金部分：非財產上損害之慰撫金數額，究竟若干為適當
    ，應斟酌兩造身分、地位、經濟狀況、加害程度及其他各種
    情形，俾為審判之依據（最高法院86年度台上字第511 號、
    第3537號判決意旨參照）。本件因被告之侵權行為，致原告
    受有前開傷害，則其精神上受有痛苦，自堪認定。查原告自
    聯合大學畢業，現於超豐電子工作，每個月平均收入4 、5
    萬元，名下無不動產，也沒有汽車，銀行存款大約3 、400
    萬元，股票現值約4 、500 萬元；而被告為聯合大學畢業，
    現任職展旺生命科技公司，收入每個月約3 萬多元，名下有
    機車1 輛，沒有不動產，股票價值約100 多萬元，沒有現金
    存款等情，分據兩造陳明在卷（詳卷第43頁本院99年10月1
    日言詞辯論筆錄）。本院據此審酌兩造之身分、地位、經濟
    狀況，及原告受傷之部位、痛苦程度等情形，認原告請求精
    神慰撫金即非財產上之損害以20,000元為適當，逾此部分之
    請求，則屬過高，不應准許。
  (五)綜上，原告共計受有20,500元之損害。
六、從而，原告依侵權行為損害賠償之法律關係，請求被告給付
    原告20,500元，及自起訴狀繕本送達翌日即99年5 月7 日起
    至清償日止，按年息百分之5 計算之利息，為有理由，應予
    准許。逾此範圍之請求，則屬無據，應予駁回。
七、本件原告勝訴部分，所命給付之金額或價額未逾50萬元，應
    依民事訴訟法第389 條第1 項第5 款規定，依職權宣告假執
    行。原告雖陳明願供擔保聲請宣告假執行，然核其聲請僅係
    促使法院為職權之發動，爰不另為假執行准駁之諭知。至原
    告其餘假執行之聲請，因訴之駁回而失所依附，應予駁回。
    又被告陳明願供擔保請准免為假執行，經核與規定相符，爰
    酌定相當之擔保金額准許之，併此敘明。
八、本件事證已臻明確，兩造所提其餘攻擊防禦方法及舉證，經
    審酌之後，核與判決結果均不生影響，爰均不再予逐一論述
    。
九、本件原告提起刑事附帶民事訴訟，經本院刑事庭依刑事訴訟
    法第504 條第1 項移送前來，依同條第2 項規定免納裁判費
    ，惟依民事訴訟法第79條規定，仍應為訴訟費用負擔之諭知
    ，附此敘明。
十、訴訟費用負擔之依據：民事訴訟法第79條。
中    華    民    國    99    年    10    月    15    日
                  民事庭法  官  王萬金
以上正本係照原本作成。
如對本判決上訴，須於判決送達後20日內向本院提出上訴狀。
如委任律師提起上訴者，應一併繳納上訴審裁判費。
                        書記官  劉麗美
中    華    民    國    99    年    10    月    15    日

司法院資訊處製作；財團法人民間司法改革基金會備份。
